【裁判字號】    96,再,3
【裁判日期】    970929
【裁判案由】    分割共有物
【裁判全文】
臺灣雲林地方法院民事裁定                 96年度再字第3號
再審原告    丙○○
再審被告    甲○○
            乙○○
上列當事人間請求分割共有物事件，再審原告對於本院民國95年
11月30日94年度訴字第525 號確定判決提起再審之訴，本院裁定
如下：
    主  文
再審之訴駁回。
再審訴訟費用由再審原告負擔。
    理  由
一、再審意旨略以：兩造共有坐落雲林縣古坑鄉○○○段445 地
    號土地（下稱共有系爭土地）業於94年3 月16日經經濟部授
    水字第09 420205390號公佈為石榴班溪河川行水區，有經濟
    部水利署第五河川局95年11月18日水五管字第09550109640
    號函附該筆土地河川區域圖可證。本院94年度訴字第525 號
    民事確定判決有民事訴訟法第496 條第1 項第13款發現未經
    斟酌之證物或得使用該證物者之再審事由，爰依上開規定，
    提起再審之訴等語。並聲明: (1)本院94年度訴字第525 號民
    事判決撤銷; (2)兩造共有系爭土地准予分割為如附圖乙案所
    示，即編號A 部分分歸再審原告所有，B 部分分歸再審被告
    乙○○所有，C 部分分歸再審被告甲○○所有，河床（河川
    行水區）部分歸兩造依持分比例保持共有等語。
二、按再審之訴，應於30之不變期間內提起。前項期間，自判決
    確定時起算，判決於送達前確定者，自送達時起算；其再審
    之理由發生或知悉在後者，均自知悉時起算。但自判決確定
    後已逾五年者，不得提起。再審之訴不合法者，法院應以裁
    定駁回之。民事訴訟法第500 條第1 、2 項及第502 條分別
    定有明文。
三、經查:
（一）本院94年度訴字第525 號民事確定判決係於民國95年11月
      30日宣判，並於同年12月26日確定，業經本院依職權調閱
      上開卷宗查核無誤。
（二）而再審原告提起本件再審之訴，所據以主張發現未經斟酌
      之證物上開經濟部水利署第五河川局函附之河川區域圖，
      係上開河川局於95年11月18日以水五管字第09550109640
      號函寄送給再審原告，且再審原告於同年月20日即已收受
      該函暨河川區域圖，亦經原告到庭陳述無誤，並有上開河
      川局函暨河川區域圖在卷可按。
（三）可見再審原告於本院上開民事判決確定前即已知悉本件再
      審事由，其竟遲至96年3 月27日，因不服本院96年度再字
      第1 號民事判決提起上訴時，始於上訴狀主張該事由，有
      該上訴狀附台灣高等法院台南分院96年度上字第70號卷可
      按，顯已逾30日之不變期間。
（四）從而，本件再審之訴不合法，應依上開規定，裁定駁回。
四、依民事訴訟法第502 條第1 項、第95條、第78條，裁定如主
    文。
中    華    民    國    97    年    9     月    29    日
                  民事第二庭    法  官  黃一馨
以上正本係照原本作成
如對本裁定抗告須於裁定送達後10日內向本院提出抗告狀，並應
繳納抗告費新台幣1,000元。
中    華    民    國    97    年    9     月    29    日
                                書記官  楊麗雪


司法院資訊處製作；財團法人民間司法改革基金會備份。
